【裁判字號】    99,監宣,281
【裁判日期】    991118
【裁判案由】    監護宣告
【裁判全文】
臺灣桃園地方法院民事裁定             99年度監宣字第281號
聲  請  人  甲○○
相  對  人  丙○○
上聲請人聲請監護宣告事件，本院裁定如下：
    主  文
宣告丙○○（男，民國○○年○ 月○ 日生，身分證統一編號：Ｚ
000000000 號）為受監護宣告人。
選定甲○○（男，身分證統一編號：Ｚ000000000 號）為受監護
宣告人丙○○之監護人。
指定乙○○（男，身分證統一編號：Ｚ000000000 號）為會同開
具財產清冊之人。
聲請程序費用由受監護宣告人丙○○負擔。
    理  由
一、按對於因精神障礙或其他心智缺陷，致不能為意思表示或受
    意思表示，或不能辨識其意思表示之效果者，法院得因本人
    、配偶、四親等內之親屬、最近一年有同居事實之其他親屬
    、檢察官、主管機關或社會福利機構之聲請，為監護之宣告
    。受監護宣告之人應置監護人；法院為監護之宣告時，應依
    職權就配偶、四親等內之親屬、最近一年有同居事實之其他
    親屬、主管機關、社會福利機構或其他適當之人選定一人或
    數人為監護人，並同時指定會同開具財產清冊之人。法院為
    前項選定及指定前，得命主管機關或社會福利機構進行訪視
    ，提出調查報告及建議。監護之聲請人或利害關係人亦得提
    出相關資料或證據，供法院斟酌。法院選定監護人時，應依
    受監護宣告之人之最佳利益，優先考量受監護宣告之人之意
    見，審酌一切情狀，並注意下列事項：(一)受監護宣告之人
    之身心狀態與生活及財產狀況。(二)受監護宣告之人與其配
    偶、子女或其他共同生活之人間之情感狀況。(三)監護人之
    職業、經歷、意見及其與受監護宣告之人之利害關係。(四)
    法人為監護人時，其事業之種類與內容，法人及其代表人與
    受監護宣告之人之利害關係，民法第14條第1項、第1110條、
    第1111條、第1111條之1分別定有明文。又「法院應於鑑定人
    前訊問應受監護宣告之人。但有礙難訊問之情形或恐有害其
    健康者，不在此限。」、「監護之宣告，非就應受監護宣告
    之人之精神或心智狀況訊問鑑定人後，不得為之。」，民事
    訴訟法第602條第1項、第603條亦分別定有明文。
二、本件聲請意旨略以：聲請人甲○○之父即相對人丙○○，於
    99 年6月16日起頭部外傷併左側急慢性硬腦膜出血，雖為延
    醫仍不見起色，近日甚且已至無法處理自己事務之程度，爰
    依法請求鈞院為相對人受監護之宣告等語。
三、經查，聲請人甲○○主張之事實，業經其提出戶籍謄本、診
    斷書等件為證，核屬相符，且經本院依職權前往相對人居處
    勘驗相對人之精神狀況，並於鑑定人邱瑞祥醫師前訊問相對
    人，相對人對於法官之問話均答非所問；另訊據鑑定人邱瑞
    祥醫師稱以：個案為心神喪失，其餘詳如鑑定報告等語（均
    詳如本院99年11月8 日訊問筆錄）。再參以鑑定人邱瑞祥醫
    師對相對人進行精神鑑定之結果亦認為精神狀態檢查：戴員
    意識清楚。外觀尚整潔。注意力尚可。態度可部份配合。表
    情淡漠。頻重覆問話，且答非所問。思考內容貧乏。無明顯
    異常知覺。判斷力不佳。無身體抱怨。無病識感。除能認得
    兒子外，定向感不佳。顯示其認知功能已嚴重受損，無處理
    個人事務之能力。其精神狀態已達心神喪失之程度。理學檢
    查: 戴員頭部無外傷。包尿布。坐於輪椅上，雙側下肢肌肉
    明顯萎縮。鑑定結果: 結論: 戴員目前因心智缺陷，致不能
    為意思表示或受意思表示。亦即過去所謂已達到「心神喪失
    」之程度等語，復有迎旭診所99年11月9 日迎旭祥監宣字第
    99137 號函附之精神鑑定報告書1 份存卷足憑。是依上揭鑑
    定結果，相對人因一多次腦中風導致重度失智症，已達不能
    為意思表示或受意思表示，或不能辨識其意思表示之效果之
    程度，應可認定。本院爰依法宣告丙○○為受監護宣告之人
    。
四、次查，本件經本院依職權囑託桃園縣政府對聲請人等進行訪
    視結果略以：聲請監護宣告之原因：相對人丙○○自與前妻
    陳妍延離婚後，離家在外生活，與子女等家人因故無連繫已
    多年，99年7 月1 日因病甫出院且因居無定所，縣府社工當
    日接獲通報後，連繫子女未果，經評估故由桃園縣政府依老
    人福利法暫予以緊急安置於機構，妥善照顧迄今; 後來縣府
    社工連繫上相對人子女甲○○，乙○○及戴玉金等三人，出
    面協助處理相對人丙○○相關事宜。經查相對人因頭部外傷
    故於99年6 月19日轉診至署立桃園醫院就診，99年7 月1日
    出院後安置於老人養護中心，安置期間發現相對人丙○○經
    常發生答非所問之情事，且有時不認識相對人長子甲○○等
    情形，意識不清楚，相對人子女無法協助辦理相對人郵局存
    簿領款等事宜，相對人子女因此逕洽詢法院，聲請監護宣告
    。相對人長子甲○○、相對人次子乙○○及相對人長女戴玉
    金均表示，相對人丙○○早年因愛賭博、不負擔家計，親子
    關係不佳，民國72年離婚後與子女等家人無連繫直到相對人
    子女接獲縣府通知後，不得已始出面協助處理; 經查相對人
    丙○○目前設籍於友人之住所，原於廟宇居住工作，因跌倒
    致頭部外傷後無固定住居所，年邁且出院後需人照顧，故99
    年7 月1 日縣府依老人福利法之規定，協助安置於老人養護
    中心照顧至今. 相對人丙○○子女均已結婚生子，其中相對
    人長子甲○○目前與三名子女租屋居住桃園市; 相對人前妻
    陳妍延與相對人次子乙○○一家5 口人共同生活，居住桃園
    市乙○○名下自宅; 相對人長女戴玉金與同居人及共同子女
    租屋居住八德市。相對人丙○○因與子女失聯多年且答非所
    問情形嚴重，相對人因頭部外傷99年6 月19日入院暑立桃園
    醫院，99年6 月30日署立桃園醫院出具診斷書診斷: 相對人
    丙○○罈部外傷併左側急慢性硬腦膜下出血、糖尿病。相對
    人長子甲○○表示，99年8 月之後幾次至老人養護中心，探
    視相對人丙○○，相對人幾乎是答非所問，且大部份不認識
    相對人長子甲○○，相對人已無行為能力，故相對人子女只
    好聲請監護宣告。老人養護機構照顧人員表示，相對人丙○○走路不穩，故需攙扶以避免跌倒; 相對人丙○○會隨地大
    小便，且會亂叫，亂講話，經常答非所問，巳無行為能力。
    本案99年7 月1 日本府( 桃園縣政府) 依老人福利法之規定
    ，安置費用目前由本全額補助至99年12月31日止。本府協助
    申請急難救助金15000 元，撥款至相對人長子甲○○戶頭，
    目前相對人共積欠健保費37506 元，其分期繳費單，於99
    年10月12日社工業已轉交相對人長子及次子，請相對人子女
    協助予以繳納健保費。相對人丙○○因疑似失智，故若於12
    月底順利取得身心障礙手冊鑑定後，擬協助相對人子女辦理
    身心障礙者托育養護補助，自付額將由相對人子女分擔，相
    對人長子甲○○、次子乙○○及相對人長女戴玉金均表示，
    因各自尚有子女需撫養，且尚需負擔房子貸款及房子租金，
    能力有限，但會就其能力範圍內儘量負擔; 此部份社工後續
    將再評估並提供相關必要之協助。調閱相對人丙○○財稅資
    料，相對人名下無不動產及存款。相對人長子甲○○表示，
    從相對人目前之郵局存簿顯示，相對人先前之存款均已用罄
    ，現存簿之存款只有從今年7 月起按月所撥入之國民年金老
    年津貼3000元，故累積至今約有存款9000餘元。聲請人甲○○係相對人丙○○之長子，聲請人甲○○表示，與前配偶徐
    麗芬及其共同子女大部份無連繫，與徐女雙方於今年8 月協
    議離婚。聲請人甲○○表示，聲請人甲○○與同居人柯純鈺
    共生育有5 名子女，其中2 名從小出養，與同居人柯女分手
    後，今年8 月帶著與柯女所生育之三名子女從台北縣搬家租
    屋在桃桃園市現址至今，因鄰近於相對人次子乙○○自宅，
    故聲請人母親陳妍延可就近協助照顧及接送聲請人之三名子
    女。甲○○與三名子女自今年8 月核列為本府低收入戶，故
    三名子女每月低收入戶生活補助每人每月2200元。聲請人甲○○表示，上個月約工作10天，工作收入約1 萬元。聲請人
    甲○○表示，雖相對人丙○○早年不負擔家計且失聯已多年
    ，但畢竟是自己父親，故願意出面處理相對人丙○○之相關
    事宜。聲請人甲○○自99年8 月接獲本府通知後，數次至老
    人養護機構探視相對人丙○○，並協助相對人丙○○向戶政
    單位辦理補發身份證事宜。聲請人甲○○( 相對人之長子)
    、相對人次子乙○○及相對人長女戴玉金均表示，因聲請人
    甲○○係長子，故同意由聲請人甲○○擔任監護人，由相對
    人次子乙○○擔任會同開具財產清冊之人。相對人長女戴玉
    金表示，因聲請人甲○○係長子，故同意由聲請人甲○○擔
    任監護人。相對入次子乙○○擔任會同開具財產清冊之人等
    語，有桃園縣政府99年11月3 日府社助字第0990435949號函
    附桃園縣政府社會處社會工作及救助科監護宣告訪視報告1
    份附卷可參。本院審酌聲請人甲○○為受監護宣告之人丙○○之長子，有戶籍謄本為證，由其擔任受監護宣告人之監護
    人，自應屬受監護宣告人丙○○之最佳利益，是本院認由聲
    請人甲○○擔任監護人，應無不當之處，本院爰依上揭法條
    規定，選定聲請人甲○○擔任丙○○之監護人。又經本院選
    定之監護人即聲請人甲○○，自應依民法第1112條規定，負
    責護養療治受監護宣告人丙○○之身體及妥善為財產管理之
    職務，一併敘明。另就指定會同開具財產清冊之人部分，本
    院參酌乙○○為受監護宣告人之次子，是本院認由其擔任會
    同開具財產清冊之人，亦無不當，本院爰依上揭法條規定，
    指定乙○○擔任會同開具財產清冊之人。又依民法第1113
    條準用同法第1099條之規定，於監護開始時，監護人對於受
    監護宣告人之財產，應會同乙○○，於2 個月內開具財產清
    冊並陳報法院，併此敘明。
五、依民事訴訟法第608 條第1 項，裁定如主文。
中    華    民    國    99    年    11    月    18    日
                  家事法庭法  官  陳添喜
以上正本係照原本作成。
宣告受監護宣告裁定不得抗告。
如對指定監護人裁定抗告須於裁定送達後10日內向本院提出抗告
狀，並繳納裁判費１０００元。
中    華    民    國    99    年    11    月  19  日
                          書記官  楊慧伶

司法院資訊處製作；財團法人民間司法改革基金會備份。
